【裁判字號】    95,交易,539
【裁判日期】    970822
【裁判案由】    過失傷害
【裁判全文】
臺灣高雄地方法院刑事判決             95年度交易字第539號
公  訴  人  臺灣高雄地方法院檢察署檢察官
被      告  乙○○
選任辯護人  蔡進清律師
上列被告因過失傷害案件，經檢察官提起公訴（95年度偵字第
28099 號），本院判決如下：
    主  文
乙○○無罪。
    理  由
壹、證據能力之認定
    按被告以外之人於審判外之言詞或書面陳述，除法律有規定
    者外，不得作為證據，刑事訴訟法第159 條第1 項定有明文
    。然被告以外之人於審判外之陳述，雖不符刑事訴訟法第15
    9 條之1 至第159 條之4 之規定，而經當事人於審判程序同
    意作為證據，或當事人、代理人、辯護人知有第159 條第1
    項之情形，而未於言詞辯論終結前聲明異議者，法院審酌該
    言詞陳述或書面陳述作成時之情況，認為適當者，亦得為證
    據，刑事訴訟法第159 條之5 亦定有明文。本判決所引用之
    證據資料（詳後引證據），其中傳聞證據部分，縱無刑事訴
    訟法第159 條之1 至第159 條之4 或其他規定之傳聞證據例
    外情形，亦因被告、辯護人、檢察官於本院最後審判期日或
    同意可作為證據使用（本院卷第92頁至106 頁），或未聲明
    異議，依刑事訴訟法第159 條之5 第1 項、第2 項之規定，
    本院審酌該證據作成之情況，認為適當，應得為證據。
貳、實體部分
一、公訴意旨略以：被告乙○○於民國94年9 月24日13時15分許
    駕駛車牌號碼0383-FA 號自用小客車（下稱A 車），沿國道
    一號高速公路由北往南方向行駛，行經國道一號高速公路南
    向359.95公里處外線車道，原應注意汽車在行駛途中，不得
    驟然或任意變換車道，如欲超越前車或變換車道時，應先顯
    示方向燈告知前後車輛，並保持安全距離及間隔，方得超越
    或變換車道，而依當時情形，又無不能注意之情形，詎其竟
    疏未注意前後方車輛間隔，即欲貿然變換車道，而與行駛於
    中間車道由傅佑庠（另經不起訴之處分）所駕駛之車牌號碼
    5J-215號營業用半聯結車（下稱B 車）擦撞而發生交通事故
    ，致同方向行駛在後由己○○駕駛之7S-7855 號自用小客車
    （下稱C 車）煞車不及，為閃避前方A 車與B 車之交通事故
    ，乃嘗試駛入內側車道以進行緊急閃避時，卻不慎追撞同向
    行駛於中間車道C 車前方由甲○○（另經不起訴之處分）所
    駕駛之車牌號碼ZX-1389 號自用小客車（下稱D 車）右後側
    車尾後，復因衝擊力道過大，C 車因而翻越中央分隔島而闖
    入對向即北向車道，而與北向車道之車輛發生碰撞，己○○
    及所搭載之戊○○因而分別受有左額頭裂傷、左上臂裂傷、
    左手肘裂傷、頸部挫傷及頭部外傷併腦挫傷硬腦膜上出血、
    硬腦膜下出血、顱骨缺損等傷害，因認被告涉有刑法第284
    條第1 項前段過失傷害罪嫌。
二、按犯罪事實應依證據認定之，無證據不得認定犯罪事實；不
    能證明被告犯罪，應諭知無罪之判決；刑事訴訟法第154 條
    第2 項及第301 條第1 項分別定有明文。刑事訴訟法上所謂
    認定犯罪事實之證據，係指足以認定被告確有犯罪行為之積
    極證據而言，如未能發現相當證據或證據不足以證明，自不
    能以推測或擬制之方法，以為裁判基礎。而認定不利於被告
    之事實，須依積極證據，苟積極證據不足為不利被告之認定
    時，即應為有利於被告之認定，更不必有何有利之證據。又
    認定犯罪事實所憑之證據，雖不以直接證據為限，間接證據
    亦包括在內，然而無論直接證據或間接證據，其為訴訟上之
    證明，須於通常一般之人均不致有所懷疑，而得確信其為真
    實之程度者，始得據為有罪之認定，倘其證明尚未達到此一
    程度，而有合理之懷疑存在，無從使事實審法院得有罪之確
    信時，即應由法院為諭知被告無罪之判決。亦即若證據資料
    在經驗科學上或論理法則上尚有對被告較為有利之存疑，而
    無從依其他客觀方法排除此項合理之可疑，即不得以此資料
    作為斷罪之基礎。且刑事訴訟制度受「倘有懷疑，即從被告
    之利益為解釋」、「被告應被推定為無罪」之原則所支配，
    故得為訴訟上之證明者，無論為直接或間接證據，須客觀上
    於一般人均不致有所懷疑而達於確信之程度者，始可據為有
    罪之認定，倘其證明尚未達於「確信」之程度，而有合理可
    疑存在時，即難據以為被告不利認定，換言之，在法律判斷
    上，即不能為被告有罪之認定。
三、公訴人認被告涉有刑法第284 條第1 項前段過失傷害罪嫌，
    無非以：被告於警詢及偵查中之供述、臺灣省高屏澎區車輛
    行車事故鑑定委員會95年6 月9 日高屏澎鑑字第950466號函
    暨鑑定意見書、臺灣省車輛行車事故覆議鑑定委員會95年9
    月21日府覆議字第0950100752號函、戊○○之長庚紀念醫院
    94年11月17日診斷證明書、己○○之健仁醫院94年10月12日
    診斷證明書、內政部警政署國道公路警察局第五警察隊94年
    11月14日公警五刑字第0940503993號函暨車輛撞擊相關位置
    圖、道路交通事故現場圖、道路交通事故調查報告表（一）
    、（二）及事故現場照片34幀，為其主要論據。訊據被告固
    坦承於上開時、地駕駛A 車與B 車發生碰撞之事實，惟堅詞
    否認有何過失傷害之犯行，辯稱：當時其預備由鼎金系統交
    流道下國道一號，故一直行駛於外線車道，並無超車或變換
    至中線車道之駕駛行為，其所駕駛之A 車係突遭B 車自左後
    方撞擊，且於遭B 車撞擊後，並無再與C 車或D 車發生碰撞
    ，故其於本案並無過失，且就告訴人己○○、戊○○之受傷
    結果，並無因果關係等語。經查：
(一)被告於94年9 月24日13時15分許駕駛A 車，沿國道一號高速
    公路由北往南方向行駛，行經國道一號高速公路南向359.95
    公里處外線車道，與由傅佑庠所駕駛之B 車擦撞而發生交通
    事故，於事故中由己○○駕駛之C 車另與由甲○○所駕駛之
    D 車發生碰撞，C 車因而翻越中央分隔島闖入對向即北向車
    道，而與北向車道之車輛發生碰撞等情，經證人即B 車駕駛
    人傅佑庠、證人即告訴人即C 車駕駛人己○○及證人即D 車
    駕駛人甲○○分別於警詢中、偵查中、另案本院95年度交易
    字第193 號審理中證述明確，且有道路交通事故現場圖（95
    他2299卷第5 頁至6 頁、20頁）、道路交通事故調查報告表
    （一）、（二）（95他2299卷第21頁至24頁)、 事故現場照
    片34幀（95他2299卷第51頁至67頁）在卷可稽，並為被告所
    不爭執，堪認屬實。又C 車駕駛人即告訴人己○○及所搭載
    之告訴人戊○○因本案車禍而均受傷害，其中告訴人己○○
    受有左額頭裂傷、左上臂裂傷、左手肘裂傷、頸部挫傷之傷
    害；告訴人戊○○則受有頭部外傷併腦挫傷硬腦膜上出血、
    硬腦膜下出血、顱骨缺損等傷害，有戊○○之長庚紀念醫院
    94年11月17日診斷證明書（95他2299卷第4 頁）、己○○之
    健仁醫院94年10月12日診斷證明書（95他2299卷第4 頁反面
    ）附卷可憑。是告訴人己○○、戊○○因本案車禍而受傷害
    之事實，亦堪採認。
(二)關於本案南向車道A 車、B 車、C 車、D 車發生交通事故之
    原因，證人即B 車駕駛人傅佑庠於警詢時證述：伊行駛中線
    車道，和A 車平行，對方欲超越伊車輛時，擦撞伊車輛右側
    車門踏板及保險桿旗桿，再打橫至伊車頭正前方成90度，伊
    趕快緊急煞車後與該車碰撞，伊停在中線車道後，A 車往前
    滑行往內側護欄方向，靠在內側車道中等語（95他2299號卷
    第18至19頁）；於檢察事務官詢問時證述：當時伊行駛於中
    線車道，就聽到好像是爆胎或撞擊之聲音，伊即踩煞車，就
    發現A 車在前面，伊就往前撞到A 車之左側車身等語（95他
    2299號卷第74頁）；於檢察官偵查時證述：伊在中線，A 車
    在外線，突然伊跟A 車擦撞，該車橫在伊車前被伊推著走，
    轉了一圈後撞到護欄等語（94偵22239 卷第52頁反面）；於
    另案本院95年度交易字第193 號審理時證述：伊當時行駛在
    中線，前面應該是一部鐵灰色車子，左邊不知道有什麼車，
    伊先聽到右邊有撞擊聲，就看右邊照後鏡，看到A 車的車輛
    駕駛座側前後車門處與伊車輛右前方擦撞，之後伊放慢速度
    ，A 車就橫在伊車輛前面，伊踩煞車且方向盤往右邊打後和
    A 車撞到，A 車閃過伊車頭往內線護欄去，車禍發生前，伊
    和A 車是在前方，D 車是在後方，沒看到C 車在哪裡，車禍
    發生後，伊車子在中線快接近外線處，D 車從伊左後方閃過
    去，到伊的前方，伊停下來時看到D 車停在伊車子前方，該
    車因為急煞車，有180 度甩尾，停在護欄邊，C 車則已經在
    對向車道上，伊有看到C 車和對向的車子發生撞擊等語（95
    交易193 號院一卷第81至85頁）。又證人即D 車駕駛人甲○○於警詢中證述：車禍前伊行駛在中線車道，係與前車大貨
    車（即B 車）相距約一台大卡車之距離，於案發地點突然被
    後方車追撞，至伊失控打滑（95他2299號卷第35頁）；於檢
    察事務官詢問時證述：於車禍發生前，伊僅看見B 車（95他
    2299號卷第81頁）；於檢察官偵查時證述：B 車在伊前面，
    伊沒有與B 車擦撞，因看見B 車踩煞車，伊亦踩煞車減速，
    於減速中伊車後面被撞，打滑後繞過B 車撞到護欄後停止等
    語（94偵22239 卷第43頁、52頁）；於本院另案95年度交易
    字第193 號審理時證稱：車禍前伊行駛在中線車道，前方是
    B 車，B 車的煞車燈亮了，伊就跟著減速，後來就發生事故
    等語（95交易193 號院一卷第74至75頁）。另證人即告訴人
    即C 車駕駛人己○○於警詢中證述：伊行駛於中線車道，突
    然右方有一部車子碰撞伊車右側，伊車失控衝撞中央分隔帶
    ，後衝到北向車道等語（95他2299卷第32頁）；於檢察官偵
    查中證述：伊在中線車道，前方沒有車輛，聽見後方有他車
    互撞之聲音，然後伊車後方即被撞到，伊沒有看見誰撞到伊
    ，其後伊車被B 車為第二次之撞擊，被B 車推著走，伊車即
    失控到內線車道等語（94偵22239 卷第6 頁、44頁、56頁）
    ；於本院另案95年度交易字第193 號審理時證稱：伊行經案
    發地點，行駛在中線，車禍發生前曾聽到他車互撞有很大的
    一聲「碰」等語（95交易193 號院一卷第88頁）。又A 車駕
    駛人即被告於警詢時供稱：伊當時駕駛A 車行駛外側車道，
    與旁邊之B 車平行，忽然感覺被左邊車子擦撞伊車左半部，
    車輛就失控打滑至內側車道而肇事，停止時就在內側車道中
    等語（95他2299號卷第15至16頁）；於檢察官偵訊時供稱：
    當時沒有看到C 車，只是跟B 車擦撞，B 車撞到伊後，伊去
    擦撞到紐澤西護欄，車子再往左偏，整個橫在油罐車前面被
    推著走，之後就橫到內側車道，車子靜止後，就發現C 車停
    在對向車道，沒有看到C 車如何飛出去的等語（94偵22239
    卷第42至43頁）；於本院另案95年度交易字第193 號審理時
    證稱：當時伊行駛外側車道，前方和左方都沒有車輛，之後
    感覺車子左後方偏後面有東西撞到，之後伊車頭右前方就撞
    到右側的紐澤西護欄，車子再往內側彈，就被在中線的油罐
    車撞到，有旋轉，然後停在內側，旋轉時有看到一輛車閃過
    去，但不知道是什麼車等語（見95交易193 號院一卷第76至
    78頁）。又證人丙○○於本院證述：「我和被告共乘一部車
    ，行駛在南下的外側車道，要從鼎金系統下交流道，行駛中
    突然感覺後面有碰撞，我們的車子就在打轉，打轉到最內側
    的車道去，我當時坐在副駕駛座，從我右側的玻璃，我看到
    有部車從我右後方飛到前方，插在分隔島上。」、「（問：
    被告是否有從外線車道切入內線？）沒有，因為我們就要下
    鼎金系統。」等語（本院卷第89頁至90頁）。再者，A 車左
    側車身之左後車門及左前車門均有凹陷，其凹陷之中央高度
    ，距地面約七十至五十公分處，左前車頭亦有受損，左車身
    有由車後向車前之擦痕多處，且其右前車頭有受損；B 車之
    保險桿之高度，上沿距地面73公分，下沿距地面54公分，其
    車之右前角及左前角保險桿均有車損，右前角保險桿有由車
    前向車後之擦痕，有A 車車損照片及與A 車同型車款左側前
    、後車門高度測量照片（A 車照片集、94偵22239 卷第67頁
    ），及B 車車損照片在卷可參（B 車照片集、94偵22239 卷
    第68頁）。又本件事故發生地點南向車道為三線道（內側、
    中線、外側車道），A 車停止時左車身緊靠內側護欄，B 車
    車頭偏西（即偏外側車道之右邊線），停止於外側車道，左
    後車身局部跨停在中線車道，其右輪煞車痕長度為21.4公尺
    ，起點在中線車道，右距分道線（與外側車道間之分道線）
    0.7 公尺，煞車痕一路向右偏移，有道路交通事故現場圖（
    警二卷第1 頁）在卷可考。
(三)經研析上開事證，由被告及證人即B 車駕駛人傅佑庠之供述
    及證述，並參考A 車左後車門凹陷及B 車右前角車損之情形
    ，可見A 車與B 車之撞及點，應在B 車右前角及A 車左後車
    門處，且由A 車受損處在左後車門，可見撞及之時，A 車應
    行駛於B 車之右前方。次由A 車左側車身有由車後向車前之
    擦痕，及B 車右前角及右側腳踏板有由車前向車後之擦痕，
    足見撞及時B 車之速度較A 車為快，致A 車留有由車後向車
    前（即由後受力至前）及B 車留有由車前向車後（即由前受
    力至後）之擦痕；若係A 車以較高速度超越B 車者，其二車
    撞及時所生擦痕，應與上述情形相反。故證人即B 車駕駛人
    傅佑庠證稱係A 車欲超越伊車輛時，擦撞伊車輛右側車門踏
    板及保險桿旗桿云云，即與上述二車之擦痕跡象不符，而非
    可信；恰與被告供稱其前方沒有車輛，係感覺車子左側偏後
    面遭撞及等語，較為相符。且以B 車駕駛即證人傅佑庠就本
    案事故最為詳盡之證述，即在另案本院95年度交易字第193
    號證述A 車前後車門處擦撞B 車右前角處之事故情節以觀，
    乃B 車之車頭在逼近A 車車身中段時，被告卻駕駛A 車切入
    中線車道而與B 車發生碰撞，惟B 車為半聯結車，A 車為自
    小客車，於二車併行於高速公路時，若A 車變換車道至中線
    ，對於行駛於中線車道而位於其駕駛座左側且接近車體中段
    之車形龐大復發生巨大行車聲響之B 車，應難以視而不見，
    故其冒然切入中線車道致與B 車碰撞之可能性較小；再參以
    A 車之右前車頭有受損，可見A 車行駛於外線車道，因B 車
    由中線車道以較高速度偏入外線車道，撞及A 車之左後車門
    處，A 車因左後方受力而向右前方偏移，致其右前車角撞及
    右側路旁之紐澤西護欄而受損。若依證人即B 車駕駛人傅佑
    庠證述A 車係超越伊車並由外線變換至中線車道，致與伊車
    碰撞，進而車頭轉90度以左側車身靠近伊車頭而橫於伊車前
    ，繼而閃入內側車道云云，則A 車之右前車角處並無與B 車
    碰撞，應無車損；且若係A 車由外側車道向左偏入中線車道
    者，因其車頭已遠離外側車道右側路旁之紐澤西護欄，縱遭
    B 車撞及，A 車之右前角亦不致再偏回最右側而撞及路旁之
    紐澤西護欄。又依證人丙○○之證述，被告將自國道一號之
    鼎金系統交流道下高速公路，而鼎金系統交流道距本案事故
    地點即359.95公里處，僅有二、三公里，既被告已將離開國
    道一號，自無再由外側車道超車並轉入中線車道之可能。再
    若本案係A 車由外線車道向左偏移欲變換至中線車道，致與
    行駛於中線車道之B 車車頭右前角發生撞碰者，則B 車於發
    現自己右前方緊接A 車時，必向左方閃避，以拉開與A 車之
    距離，應無轉向右方而加逼近A 車之理，惟依前述B 車留於
    現場之煞車痕，其方向係朝右方行進，而非向左，可見A 車
    並無向左偏入中線車道之駕駛行為。是被告辯稱其係行駛於
    外側車道而遭B 車自後追撞，較符合事故遺留在現場之痕跡
    及A 、B 車之車損狀況，及一般人對於意識周遭危險狀況與
    突遭意外時之緊急反應措施，而屬可信。雖B 車煞車痕之起
    點於中線車道距右側分道線0.7 公尺處，惟煞車起點係煞車
    發揮效果至車輛停止轉動，因慣性滑走致輪胎與地面摩擦所
    生痕跡之起點，在形成煞車痕跡之前，應尚有駕駛人自察覺
    危險，至以腳踏煞車板之反應距離。且B 車駕駛人傅佑庠係
    於看見A 車以90度方式橫於伊車頭前時，始踩煞車，而造成
    現場之煞車痕一情，業經證人即B 車駕駛人傅佑庠於警詢時
    證述：擦撞伊車輛右側車門踏板及保險桿旗桿，再打橫至伊
    車頭正前方成90度，伊趕快緊急煞車後與該車碰撞；並於另
    案本院95年度交易字第193 號審理時證述：伊就看右邊照後
    鏡，看到A 車的車輛駕駛座側前後車門處與伊車輛右前方擦
    撞，之後伊放慢速度，A 車就橫在伊車輛前面，伊踩煞車且
    方向盤往右邊打後和A 車撞到等語明確。足見B 車並非於與
    A 車初次撞擊時，立即踩煞車，而係於撞擊致A 車右前車角
    撞及右側路旁之紐澤西護欄而受損，並反彈至B 車前呈90度
    時，B 車始開始踩煞車。故本案B 車之煞車痕之起點，並非
    A 車與B 車發生碰撞之處，至堪認定，自不得以B 車煞車痕
    之起點在中線車道，遽指該處為A 車與B 車發生撞擊之處，
    進而推論本案係A 車欲由外線車道超車並變換至中線車道不
    慎致與B 車發生碰撞。
(四)綜合上開事證，本院認本案南向車道交通事故之發生，係B
    車較高速度行駛於中線車道，向右偏入外線車道，以其右前
    角及右側腳踏板撞及行駛於外線車道位於B 車右前方之A 車
    左後方車門，造成A 車左側車身由車後向車前之擦痕及左後
    車門凹陷，與B 車右前角及右側腳踏板由車前向車後之擦痕
    ，A 車因左後方受撞力而偏向右前方，致其右前車角撞及右
    側路旁之紐澤西護欄而受損，再因撞擊右側紐澤西護欄之反
    作用力，致A 車向左偏入中線車道，並以90度方式橫於B 車
    之車頭前，而當B 車於發現與A 車初次撞擊後，立即左轉方
    向盤閃避，使其車回轉行駛於中線車道，又見A 車於撞擊右
    側路旁之紐澤西護欄致車身向左偏轉，而橫於其車頭前時，
    即踩煞車並向右閃避，以向右前方向之速度撞及A 車左側車
    身，致造成A 車左前車門之凹陷，及B 車左前車角之車損，
    並於現場留下一路向右之B 車煞車痕。
(五)檢察官固主張於本案交通事故發生前C 車行駛於A 、B 車後
    方，A 、B 車發生擦撞後，因C 車疏未注意保持安全距離，
    致煞車不及，為閃避前方交通事故，乃嘗試駛入內側車道以
    進行緊急閃避時，不慎追撞同向行駛於前方中線車道之D 車
    右後側車尾，復因衝擊力道過大，始翻越中央分隔島而闖入
    對向即北向車道云云，並以證人即D 車駕駛人甲○○於警、
    偵訊及本院審理時所述：C 車在伊後面，當時伊前面的B 車
    煞車燈亮了，伊車子減速，車子右後方就被後面的車輛撞到
    ，伊車子向右滑行，失控旋轉後撞到內側護欄（安全島）才
    停下來，停下來就在內線車道，車子左前方破損是因為撞到
    安全島云云為證。惟C 車駕駛人己○○否認曾撞到D 車車尾
    ，辯稱：伊行駛在中線車道，前方沒有車子，也沒有發生事
    故，案發當時伊聽到右後方有很大的撞擊聲，再過一下子，
    伊車子後面就被其他車子撞到，伊沒有辦法控制方向盤，踩
    煞車也停不下來，之後就被撞到對向車道去，伊不知道是被
    何輛車子撞到，但撞到的時候伊看後視鏡，有看到一輛大卡
    車在伊後方等語。經另案本院95年度交易字第193 號審理中
    ，曾將D 車白色板金撞擊外翻處之板金內、外層白色油漆樣
    本、C 車右前不鏽鋼保險桿凹陷處附著之白色漆痕樣本、C
    車右前不鏽鋼保險桿凹陷處下方地面拾起之白漆片、D 車後
    車門板、右後板金各一片、D 車前保險桿、C 車後塑膠保險
    桿各一支等物送請內政部警政署刑事警察局相互鑑定比對，
    經該局以鏡檢法（外觀比對）、紅外線光譜分析法、掃瞄式
    電子顯微鏡／X 射線能譜分析法、熱裂解氣相層析／質譜分
    析法等方式比對後，綜合研判結果認：採自D 車板金內、
    外漆樣本之白色漆片層次與採自C 車右前保險桿附著白色漆
    痕之白色漆片、自C 車右前保險桿地面扣起之白漆片均不相
    似（鑑定結果第四項）；採自C 車右前保險桿附著白色漆
    痕之白色漆片層次與採自D 車後車門板、右後板金之車漆均
    不相似（鑑定結果第七項）；採自C 車後塑膠保險桿之黑
    色外來膠質物質（檢出聚丙烯樹脂、填充劑滑石等成分）與
    採自D 車前保險桿黑色下半部破損處附近之黑膠質物質（檢
    出聚丙烯樹脂、填充劑滑石等成分）相似（鑑定結果第九項
    ）。此有該局96年3 月26日刑鑑字第0960018602號鑑定書1
    份（含鑑定物品照片，見95交易193 號院一卷第106 頁至
    135 頁）附於本院95年度交易字第193 號卷可參。再查，依
    卷附照片所示，D 車左前角撞擊受損，該處保險桿下部黑色
    塑膠，外觀狀似遭特定高度外凸尖銳物由右至左往外切割，
    而自內部審視，可察知係保險桿猛力撞擊片狀外物而全面內
    陷，以致車身內部尖銳零件外戳所致，該保險桿白色上部亦
    有表面明顯擦痕與角落裂縫（見95交易193 號院二卷第14頁
    至15頁照片）；另D 車後方右側（車牌右方）板金係向逆時
    針方向翻轉彎折，高度約75公分之上（見95交易193 號院二
    卷第16頁照片及該卷附光碟照片DSCN2792、DSCN3167至DSCN
    3171），由其彎折情狀、角度觀之，非遭（右）後車追撞所
    能造成，應以該車行駛時急轉彎或甩尾過程中與外凸物撞擊
    而外翻較為可能。又依卷附道路交通事故現場圖、現場照片
    （警二卷第34頁照片）所示，A 車停止位置在C 車輪胎痕跡
    上方，顯見A 車係在C 車飛越分隔島後駛至最終停止點；D
    車停止時車頭朝北（略偏西北方），右車尾碰觸中央分隔島
    （內側護欄），左前方自內側車道延伸至外側車道三條輪胎
    痕，由近而遠分別為右後輪（點刮痕）、右前輪（伴隨長刮
    痕）、左前輪（逆轉彈跳）胎痕，屬於典型高速小轉彎之反
    車情狀。綜合上開各節以觀，應係A 車、B 車擦撞發生事故
    後，行駛於B 車後方之D 車見狀往內側車道閃避，並自左後
    方超越B 車，其後D 車左前角推撞行駛於前方之C 車後方塑
    膠保險桿處（故在C 車後塑膠保險桿上留下黑色外來膠質物
    質），致C 車煞車產生輪胎痕並往左偏而飛越中央分隔島，
    D 車則向右偏行，為避免撞擊外側護欄而急打方向盤往左，
    留下自外側車道左彎往內側車道之輪胎擦痕，且因速度快而
    產生車身逆時針旋轉，最終車尾甩向內側護欄，以右後角觸
    及護欄而停止。此外，經另案本院95年度交易字第193 號將
    本案卷證送請國立交通大學行車事故鑑定研究中心鑑定本件
    車禍肇事原因後，鑑定結果亦認C 車係因遭D 車自後撞擊始
    衝越分隔島，此有國立交通大學97年1 月2 日行車事故鑑定
    意見書一份附於本院95年度交易字第193 號卷可憑（95交易
    193 號院二卷第11頁至13頁）。故檢察官主張係C 車追撞D
    車云云，應有誤認。雖C 車衝越分隔島之直接原因係因D 車
    自後之撞擊，惟D 車係以高速行駛於B 車之後，在A 車與B
    車發生前述事故時，因B 車踩煞車後，使D 車在高速下為閃
    躲A 車、B 車，致於超越A 、B 車後追撞C 車，而使C 車衝
    越分隔島，並致C 車駕駛人己○○及乘客戊○○受傷之結果
    ，堪認A 車與B 車間之事故，與C 車駕駛人己○○及乘客戊○○受傷之結果，應有相當之因果關係。被告之辯護人主張
    ，因A 車未與C 車碰撞，故C 車駕駛人己○○及乘客戊○○
    受傷之結果，即與A 車駕駛人即被告無因果關係云云，應非
    可採。
(六)雖臺灣省高屏澎區車輛行車事故鑑定委員會95年6 月9 日高
    屏澎鑑字第950466號函暨鑑定意見書（95他2299卷第76頁至
    78頁）認為，被告駕駛小客車（即A 車）超越未保持安全間
    隔，為肇事原因；另臺灣省車輛行車事故覆議鑑定委員會95
    年9 月21日府覆議字第0950100752號函（95他2299卷第97頁
    ）認為：被告A 車向左變換車道時未保持安全距離，致左側
    車身擦撞B 車車頭右前角；又國立交通大學行車事故鑑定意
    見書認為：以現場B 車煞車痕起點與兩車肇事後停止位置佈
    局分析，應可推斷係小客車A 車往左偏移，以較高速度左車
    身後段觸擊半聯結車B 車，續往左偏行、並帶有逆時針轉動
    慣量，短暫以左車身與B 車輕擊併行，B 車煞車減速並往右
    閃避，A 車最後停至內車道云云（95交易193 號院二卷第11
    頁至13頁）。惟上開鑑定意見，疏未慮及現場B 車煞車痕起
    點，並非A 車與B 車之撞擊處，且依其所判定之事實，亦未
    能解釋A 車右前車角車損之原因。既上開鑑定意見有上述未
    盡之處，故為本院所不採。至卷附內政部警政署國道公路警
    察局第五警察隊94年11月14日公警五刑字第0940503993號函
    、肇事原因初步分析研判表固均指稱本案係A 車未保持安全
    間隔於超越B 車時，擦撞B 車云云（94偵22239 卷第59、62
    至66頁、警一卷第9 頁）。惟上開函文、分析研判表內容均
    僅為警方承辦人員對本件交通事故發生原因之判斷（個人意
    見），且未將上開煞車痕及A 車右前車角因素納入考量，該
    等函文、分析研判表自不得據為認定本件交通事故發生經過
    為何及被告就該事故之發生有無過失之依據。
四、綜上所述，被告駕駛A 車於上開時、地行駛時，係遭B 車自
    後追撞，始發生本案交通事故，實難認定被告就本案交通事
    故之發生，有未注意前後方車輛間隔，即貿然變換車道之過
    失；公訴人亦未舉證證明被告就本件交通事故之發生有其他
    過失，本院自無從形成被告應負過失傷害罪責之確信，尚難
    認定被告有何過失傷害之行為。依上說明，公訴人所舉之證
    據不足以證明被告確有過失傷害犯行。此外，復查無其他積
    極證據足資認定被告確有公訴人所指之上開犯行，既不能證
    明被告犯罪，揆諸前開法條之規定，依法自應為被告無罪之
    諭知。
據上論斷，應依刑事訴訟法第301條第1項前段，判決如主文。
本案經檢察官丁○○到庭執行職務。
中    華    民    國    97    年    8     月    22    日
                  交通法庭  審判長法  官  黃惠玲
                                  法  官  黃苙荌
                                  法  官  楊國煜
以上正本證明與原本無異。
如不服本判決應於收受本判決後10日內向本院提出上訴書狀，並
應敘述具體理由，如未敘述上訴理由者，應於上訴期間屆滿後20
日內補提理由書狀於本院（均須按他造當事人之人數附繕本）「
切勿逕送上級法院」。
中    華    民    國    97    年    8     月    22    日
                                  書記官  李憶如


司法院資訊處製作；財團法人民間司法改革基金會備份。
